【裁判字號】    90,易,842
【裁判日期】    900410
【裁判案由】    偽造文書
【裁判全文】
臺灣臺中地方法院刑事判決                            九十年度易字第八四二號
    公  訴  人  臺灣臺中地方法院檢察署檢察官
    被      告  乙○○
    選任辯護人  張居德
右列被告因偽造文書案件，經檢察官提起公訴（九十年度偵字第二九七０號），本院
判決如左：
    主  文
乙○○行使偽造之國民身份證，足以生損害於公眾及他人處有期徒刑月，如易科罰
金，以新台幣百元折算壹日。扣案偽造之甲○○國民身份證壹張，沒收。
    事  實
一、乙○○於民國八十六年間因妨害秩序案件，經法院判處有期徒刑八月確定，因未
    到案執行，為臺灣臺中地方法院檢察署發佈通緝在案，其為掩飾身分避免刑責，
    而於八十九年十月間（起訴書誤載為八十五年間），看見中國時報刊登「證件、
    文憑」之廣告，遂撥打該廣告上所刊登之電話號碼與在台北市之姓名年籍不詳之
    某男子聯絡，先由乙○○將其胞弟甲○○之年籍資料、身份證字號、戶籍地址告
    訴該名男子，並將自己之照片郵寄給該名男子，同時匯款新台幣（以下同）十萬
    元至該男子指定之帳戶內，向其購買偽造之身分證一張。該名男子旋在十餘天後
    將貼有乙○○照片，但係記載甲○○姓名、年籍、身份證字號、戶籍地之偽造身
    份證一張（起訴書誤載為變造）郵寄給乙○○，乙○○接獲上開偽造之身分證後
    ，即基於概括犯意於八十九年十二月三十日行使上開身份證，假冒甲○○搭機前
    往金門，足以生損害於甲○○及航空警察局對入出境管理之正確性。嗣於九十年
    一月十一日十二時許，乙○○於金門尚義機場欲搭乘立榮航空公司第六八六班次
    飛機前往臺中，在出境檢查室持甲○○之身份證交安全檢查人員檢查時，為航空
    警察局臺北分局金門分駐所員警當場查獲，並扣得上開偽造之甲○○身分證一張
    。    二、案經金門縣警察局移送臺灣臺中地方法院檢察署檢察官偵查起訴。
    理  由
一、右揭事實業據被告乙○○坦承：「我有使用過甲○○的身分證，甲○○是我弟弟
    ，這張身分證是因為我八十七年被通緝後，於八十九年十月份看到中國時報的分
    類廣告的文憑廣告，所以用我弟弟的身分證號碼請人偽造。偵查筆錄寫八十五年
    間是誤載。他向我拿十萬元，用匯款的方式，匯款單已經丟掉了，他的電話是用
    ○九二○的易付卡，公司名稱我已經忘記了，匯款的對象、名稱我都忘記了，我
    是先匯款再拿身分證，我告訴他我弟弟的身分證號碼，他就偽造好沒有幾天大概
    十幾天就寄給我了，我去金門的時候沒有被發現，回來的時候才被查獲的，我只
    有這一次去金門行使，我是八十九年十二月三十日去的，我去金門時沒有用過這
    一張身分證。」等語不諱，並有偽造之甲○○身份證一張扣案可資佐證，且證人
    甲○○於本院審理時到庭證稱：「我的身分證在八十八年有遺失過一次，但我確
    定（扣案的）這一張身分證不是我的，因為前一張身分證已經很舊了。」等語，
    足認扣案之甲○○身份證確係經偽造而來。又被告乙○○於初於警訊中供稱：「
    大約於八十九年十月份看中國時報廣告板上之廣告，將壹拾萬元匯入其告知之戶
    頭，對方再將偽造身份證寄給我」等語，惟於偵查中稱：「我知道被通緝之後，
    大約八十五年左右我看中國時報廣告版的廣告，：：：」，經本院於審理時訊明
    被告請人偽造身份證之時間應係八十九年十月間，偵查中之訊問筆錄所載八十五
    年左右係誤載，此有本院九十年三月二十七日審判筆錄可稽；且被告於八十四年
    間固曾因妨害自由案件，經臺灣臺中地方法院檢察署以八十四年度偵字第一０四
    七號發佈通緝，惟於八十四年間即被緝獲歸案，被告嗣於偵審程序終結後未到案
    執行，復為臺灣臺中地方法院檢察署檢察署於八十七年間以八十六年度執字第六
    八二四號再度發佈通緝在案，此有臺灣臺中地方法院檢察署刑案資料查註紀錄表
    在卷可查，則被告於八十五年間既未被通緝，自不可能為掩飾身分逃避通緝，而
    購買偽造之證件，由此亦足認被告於本院審理時所言非虛。綜上所述，本件事證
    明確，被告之犯行洵堪認定。
二、核被告乙○○所為，係犯刑法第二百十六條行使同法第二百十二條之偽造國民身
    份證罪。其偽造國民身份證之低度行為為行使之高度行為所吸收，不另論罪。又
    其於八十九年十二月三十日及九十年一月十一日先後二次之犯行，時間緊接，所
    犯構成要件相同，顯係基於概括犯意為之，為連續犯，應依刑法第五十六條之規
    定，加重其刑。爰審酌被告為達逃避刑責之目的，竟冒用其胞弟之身分，進而托
    人偽造身份證用以行使，惟其犯罪所生之危害尚非甚鉅、且犯罪後已深知悔悟，
    態度良好等一切情狀，量處如主文所示之刑，並諭知易科罰金之折算標準。扣案
    偽造之甲○○國民身份證一張，為被告所有且供犯罪所用之物，業據被告供承在
    卷，爰依刑法第三十八條第第一項第二款之規定宣告沒收。
三、公訴意旨除前開判決有罪之部分外，另認被告自八十五年間接獲上開偽造之身分
    證後（起訴書誤載為變造），即連續於警方臨檢及搭乘飛機時持以行使云云，惟
    被告辯稱其除前述之八十九年十二月三十日及九十年一月十一日二次之外，即未
    另有行使該偽造身份證之行為，且本院亦查無其他積極證據足資證明被告除前開
    二次犯行以外，尚有其他犯行，惟公訴意旨認此部分與前開有罪部分具有連續犯
    之裁判上一罪關係，爰不另為無罪之判決，附此敘明。
據上論斷，應依刑事訴訟法第二百九十九條第一項前段，刑法第二百十六條、第二百
十二條、第五十六條、修正後刑法第四十一條第一項前段、刑法第三十八條第一項第
二款，罰金罰鍰提高標準條例第一條前段、第二條，判決如主文。
中      華      民      國      九十      年      四      月      十    日
                                          法  官    陳  慧  珊
右正本證明與原本無異。
如不服本判決，應於送達後十日內向本院提出上訴狀（須附繕本），上訴於台灣高等
法院台中分院。
                                          書記官
中      華      民      國      九十      年      四      月      十    日
【附錄論罪科刑法條】
刑法第二百十二條：偽造、變造護照、旅券、免許證、特許證及關於品行、能力服務
或其他相類之證書、介紹書，足以生損害於公眾或他人者，處一年以下有期徒刑、拘
役或三百元以下罰金。
刑法第二百十六條：行使第二百十條至第二百十五條之文書者，依偽造、變造文書或
登載不實事項或使登載不實事項之規定處斷。


司法院資訊處製作；財團法人民間司法改革基金會備份。
